最　高　行　政　法　院　判　決
　　　　　　　　　　　　　　　　　　 96年度判字第01245號
上　訴　人　鑫利昌國際貿易有限公司
代　表　人　廖桐燦
被 上訴 人　財政部高雄關稅局
代　表　人　游朝順
上列當事人間因虛報進口貨物事件，上訴人不服中華民國95年1
月11日高雄高等行政法院93年度訴字第326號判決，提起上訴。
本院判決如下：
    主  文
上訴駁回。
上訴審訴訟費用由上訴人負擔。
    理  由
一、上訴人於民國（以下同）91年11月26日委由光益運輸報關有
    限公司向被上訴人所屬中興分局報運自美國進口USED COMP-
    UTER MONITORS（使用過之電腦顯示器）1批（報單號碼：第
    BE/91/WL30/0010號），原申報稅則號別第8471.60.90.903
    號，並於報單上「其他申報事項」欄註明「國外委由HS IN
    LI CHUNG INTERNATIONAL TRADE CO., LTD整理測試後再復
    出口」，經電腦核定以C2（應審免驗）方式通關；因上訴人
    未報明來貨之新舊程度、規格及型號，該分局遂將來貨改按
    C3（應審應驗）方式通關。案經該分局派員查驗結果，更正
    來貨名稱為「混合五金廢料」，稅則號別應歸列於第8112.9
    1.21.004號，輸入規定代碼為「111」，核與原申報貨名不
    符，且屬管制輸入之物品，認上訴人涉有虛報進口貨物名稱
    ，逃避管制情事，經依財政部關稅總局驗估處（以下簡稱驗
    估處）所查復之價格，核估其完稅價格為新臺幣（以下同）
    282,302元，被上訴人乃依行為時（以下同）海關緝私條例
    第37條第3項轉據同條例第36條第1項、第3項之規定，處上
    訴人貨價1倍之罰鍰計282,302元，併沒入涉案貨物。上訴人
    不服，申請復查，未獲變更，循序提起訴願及行政訴訟，均
    遭駁回，乃提起本件上訴。
二、上訴人於原審起訴主張略以：依國外出口商出具之聲明書之
    內容，足見系爭監視器係可堪使用之貨品無訛，且該國外出
    口商所出售之貨品並非全為廢棄物，部分監視器機身雖已鑽
    孔，訊號線剪斷，然未破壞監視之主要零組件－映像管，而
    剪斷之訊號線亦可接上，均無礙其為監視器之功能，且修復
    成本甚低，上訴人於進口報單即註明「整理測試後再復出口
    」，被上訴人未送請鑑定，率以機身鑽孔、訊號線剪斷為由
    ，即認定系爭貨物為廢五金，顯屬權利濫用。又上訴人高額
    購買系爭貨物，又以厚膠膜板台拼裝排列，足見系爭貨物並
    非廢五金。另行政院環境保護署（以下簡稱環保署）91年12
    月16日環署廢字第0910085293號函對於「舊品」之解釋（以
    下簡稱環保署91年函釋），作為是否為廢棄物清理法所規範
    之「廢棄物」之認定標準，與財政部關稅總局前身之關稅總
    署77年3月30日（77）台部徵字第0386號函就「堪用品」之
    解釋（以下簡稱關稅總署77年函釋），作為是否為海關緝私
    條例所規範之「虛報」進口貨物之認定標準，顯相矛盾，惟
    二法規範之目的並不相同，且主管機關分屬環保署及財政部
    ，被上訴人豈可比附援引？況被上訴人係屬財政部所轄，非
    環保署所轄，本件處罰依據為海關緝私條例，主管機關為財
    政部關稅總局，該局對於「堪用品」又定有認定標準，自應
    採用該局之解釋函令，是系爭監視器經修理後既仍能作為監
    視器使用，依關稅總署77年函釋，自屬堪用品，而不應如被
    上訴人採用系爭貨物報運進口時尚無之環保署91年函釋及高
    雄市政府環境保護局（以下簡稱高雄市環保局）勘驗之結果
    ，認定為廢五金。為此，求為判決撤銷訴願決定及原處分（
    復查決定含原核定處分）云云。
三、被上訴人則略以：環保署係全國職掌環境保護事項最高主管
    機關，而海關為其邊境查核廢棄物輸出入業務之協助機關，
    故海關本於查緝進出口貨物職權，配合國家政策執行協助邊
    境查核廢棄物任務時，自可優先適用環境保護法令或援引其
    相關釋示作為事件事實認定之依據。準此，系爭貨物經被上
    訴人所屬中興分局會同環保署督察總隊南區環境督察大隊及
    高雄市環保局親赴現場實施勘驗，因發現來貨機身皆已鑽孔
    ，另連結螢幕之訊號線大部分均已剪斷，每台皆無保護包裝
    ，其中乙台顯示器上並貼有「BURNED UP MONITOR」字樣貼
    紙，乃據環保署91年函釋「舊品」之認定標準，判定本批電
    腦顯示器係「有害事業廢棄物認定標準」附表2「混合五金
    廢料認定對照表」第37項明定之廢電腦，屬混合五金廢料，
    亦屬環保署管制輸入之物品，上訴人虛報進口貨物名稱，涉
    及逃避管制，至為明確，實無再將來貨送請權威機構鑑定之
    必要。又環保署91年函釋對於「舊品」所為釋示之日期，雖
    在系爭貨物報運進口日期之後，然按司法院釋字第287號解
    釋意旨，該釋示係自相關環保法令生效之日起有其適用，被
    上訴人認事用法，洵無未洽。況上訴人從事國際貿易，對於
    進口貨物管制輸入之規定，當知之甚詳，自應注意避免進口
    未經准許輸入之物品，然其疏於注意致發生虛報進口貨物名
    稱，涉及逃避管制情事，縱無故意，亦有過失，揆諸司法院
    釋字第275號解釋意旨，自應受罰等語，資為抗辯。
四、原審審酌全辯論意旨及調查證據之結果，略以：按環保署91
    年函釋意旨，所謂舊品，除應具備一般物品之原有態樣而無
    缺損外，同時亦應具備堪用之狀態與原有之效能；反之，若
    該物品之整體零組件不完整或受有損害，尚須經檢修、測試
    後始能維持堪用之狀態與正常之運作功能者，即為廢棄物清
    理法所規範之對象。環保署91年函釋乃係主管機關為闡明認
    定舊品或事業廢棄物之標準所為之釋示，自法規生效之日起
    即有其適用，要與法律溯及既往無涉。而系爭電腦顯示器乃
    上訴人向美國SAINTECH RECOVERY,INC.公司所購買，該電腦
    顯示器於輸入之際，有部分外殼機體已被鑽孔，另外大多數
    顯示器均缺少電源線或訊號線遭剪斷，準此，系爭電腦顯示
    器不論於外觀上或功能上，均仍須先經檢修、測試後方能恢
    復其原有之效用，自不符合環保署91年函釋所謂「舊品」須
    整體零組件完整無缺，且應有功能毋需經整修、測試即可正
    常操作之情形。是上訴人輸入之系爭電腦顯示器核屬混合五
    金廢料，為有害事業廢棄物，應受廢棄物清理法管制，俾有
    效控管其後續流向及處置方式，避免污染本國環境，是上訴
    人主張系爭電腦顯示器係可堪使用之舊品云云，要不足採。
    查「有害事業廢棄物認定標準」第3條第2款附表2「不同清
    理階段之混合五金廢料認定對照表」對於廢棄物之項目分類
    共詳列58種，並依貯存、清除、處理及輸出入等清理階段危
    害特性之不同，分別標示為一般或有害事業廢棄物，其中第
    37項規定廢電腦（未納入廢物品及廢容器回收清除處理系統
    者），在輸出入階段屬有害事業廢棄物，其定義明確。又系
    爭電腦顯示器之外殼機體有鑽孔、破損之現象，而連接電腦
    主機之訊號線及電源線等有剪斷之痕跡，均係客觀上以目視
    即可判定，並不須另經專業公證單位或以儀器鑑定方得判斷
    。而上訴人因進口系爭電腦顯示器，經高雄市環保局認定該
    電腦顯示器為該第37項規定廢電腦，屬有害事業廢棄物，應
    於輸入前申獲許可文件始可進口，乃以上訴人違反廢棄物清
    理法第38條第1項規定，並依同法第53條第3款規定裁處上訴
    人6萬元罰鍰，上訴人對該處分不服，循序提起行政訴訟，
    經原審92年度簡字第317號判決駁回其訴、本院94年度裁字
    第1080號裁定駁回上訴確定在案，益證系爭電腦顯示器確屬
    混合五金廢料之有害事業廢棄物。又關稅總署77年函釋乃係
    就舊車零件是否堪用所為之認定標準，其是否適用於電腦顯
    示器，已有疑義；況且上開認定標準僅為主管機關就堪用品
    之事實認定所為之指示，其進口之物品實際是否為堪用品，
    仍應就具體個案加以判斷。而本件系爭電腦顯示器有部分外
    殼機體已被鑽孔，另外大多數顯示器均缺少電源線或訊號線
    遭剪斷，故該電腦顯示器核屬混合五金廢料，為有害事業廢
    棄物，已如前述，故上訴人主張依關稅總署77年函釋意旨，
    系爭電腦顯示器屬堪用品，而不應認定為廢五金云云，亦不
    可取。此外，本件上訴人既從事廢電腦之進口業務，對於系
    爭電腦顯示器之進口相關作業及環保法令，即應為相當之注
    意，尚不得以不知法令規定為由，藉以免除其應盡之注意義
    務與責任，故其應注意避免進口未經准許輸入之物品，然因
    其疏於注意，致發生虛報進口貨物名稱，涉及逃避管制情事
    ，縱無故意，亦難謂無過失，揆諸司法院釋字第275號解釋
    意旨，自應受罰等由，乃駁回上訴人在原審之訴。
五、上訴意旨略以：（一）原判決對於上訴人於原審所提出之下
    列攻擊防禦方法未予論斷，有理由不備之違法：(1)依關稅法
    施行細則第2條、第9條第2項規定，進口貨物應以進口當時
    之日已存在並生效之法規為依據，以決定其稅則號別，故系
    爭電腦顯示器應基於關稅總署77年函釋抑或被上訴人多年來
    形成行政自我拘束原則之標準認定，豈可基於本件來貨進口
    後之環保署91年函釋認定。(2)依美國商業部之原始出口報單
    所載，可明系爭電腦顯示器並非廢棄物。(3)上訴人依財政部
    關稅總局93年3月5日台總局徵字第0931003135號函釋（以下
    簡稱關稅總局93年函釋）意旨，一再要求被上訴人送請技術
    機關鑑定，然未獲置理，原審亦然，於法有違。(4)本件上訴
    人如以廢棄物名義進口，被上訴人引用關稅總署77年函釋認
    定屬於堪用品，同樣會造成上訴人虛報進口貨物問題。(5)上
    訴人檢呈兩份進口報單，其買賣雙方均為同一家，均申報「
    USED COMPUTER MONITORS」、稅則號別第8471.60.90.903號
    ，亦經C3查驗，何以被上訴人准許之，而不准許本案？(6)被
    上訴人與環保署對於廢棄物或舊品之認定本即有歧異，無法
    為一致之判斷標準，欲期待上訴人高於相關機關之法律見解
    ，乃屬期待不可能，故上訴人並無過失可言。（二）觀諸關
    稅總局93年函釋內容，關稅總署77年函釋不只適用於舊車零
    件之認定，亦包括所有之舊品堪用與否之認定，故原判決謂
    該函釋乃係就舊車零件是否堪用所為之認定標準，是否適用
    於電腦顯示器，已有疑義云云，與卷證資料不符。（三）海
    關進出口貨物查驗準則第6條規定係針對堪用程度兩造認定
    不同時，得委請技術機關鑑定，並非以被上訴人片面之認定
    為準，上訴人一再聲請送請技術機關鑑定，但原審竟置之不
    理，有判決理由不備及應予調查之證據不予調查之違法。（
    四）依關稅法施行細則第2條及第9條第2項規定，應以進口
    日之相關輸入規定為準，本件上訴人進口日為91年11月26日
    ，當時被上訴人針對舊品之認定，僅有關稅總署77年函釋可
    參，被上訴人豈可以事後（91年12月16日）所發之環保署91
    年函釋來規範？故原判決未說明關稅法施行細則第2條、第9
    條第2項及上訴人主張之行政自我拘束原則之問題，而有判
    決不適用法規之違法云云。
六、本院按「報運貨物進口而有左列情事之一者，得視情節輕重
    ，處以所漏進口稅額2倍至5倍之罰鍰，或沒入或併沒入其貨
    物：一、虛報所運貨物之名稱、數量或重量。…有前二項情
    事之一而涉及逃避管制者，依前條第1項及第3項論處。」及
    「私運貨物進口、出口或經營私運貨物者，處貨價1倍至3倍
    之罰鍰。…前二項私運貨物沒入之。」分別為海關緝私條例
    第37條第1項第1款、第3項及第36條第1項、第3項所明定。
    查原判決就系爭電腦顯示器經稽查結果，有部分外殼機體已
    被鑽孔，另外大多數顯示器均缺少電源線或訊號線遭剪斷，
    高雄市環保局為求慎重，乃向環保署函詢「公司行號以舊品
    名義，申請輸出入整修（測試）後，再使用（出口），應如
    何認定是否需依規定申請輸出許可文件」，經環保署91年函
    釋所謂舊品，除應具備一般物品之原有態樣而無缺損外，同
    時亦應具備堪用之狀態與原有之效能；反之，若該物品之整
    體零組件不完整或受有損害，尚須經檢修、測試後始能維持
    堪用之狀態與正常之運作功能者，即為廢棄物清理法所規範
    之對象。且上訴人因此違反廢棄物清理法乙案，另經原審92
    年度簡字第317號判決駁回其訴、本院94年度裁字第1080號
    裁定駁回上訴確定在案。而關稅總署77年函釋係就舊車零件
    是否堪用所為之認定標準，其是否適用於電腦顯示器，已有
    疑義。是系爭電腦顯示器依環保署91年函釋，非屬舊品，而
    屬混合五金廢料，為有害事業廢棄物，上訴人於報運進口前
    未獲許可文件，虛報進口貨物名稱，逃避管制，縱無故意，
    亦難謂無過失，事證明確；另系爭電腦顯示器有部分外殼機
    體已被鑽孔，另外大多數顯示器均缺少電源線或訊號線遭剪
    斷等情，均係客觀上以目視即可判定，並不須另經專業公證
    單位或以儀器鑑定方得判斷，而無送請技術機關鑑定之必要
    等事項，均已詳為論斷。從而，原判決認定被上訴人認上訴
    人涉有虛報進口貨物名稱，逃避管制情事，按驗估處所查復
    之價格，核估其完稅價格為282,302元，處上訴人貨價1倍之
    罰鍰計282,302元，併沒入涉案貨物，揆諸上揭規定，認事
    用法，均無違誤，乃駁回上訴人在原審之訴，核其所適用之
    法規與本件應適用之現行法規並無違背，與解釋判例亦無牴
    觸，並無上訴人所指判決不適用法規或適用不當之違法情事
    ；又縱原審就上訴人之主張或有未於判決中逐一論斷者，惟
    尚不影響於判決之結果，亦與所謂判決不備理由之違法情形
    不相當。上訴論旨，仍執前詞，指摘原判決違誤，求予廢棄
    ，難認有理由，應予駁回。
據上論結，本件上訴為無理由，爰依行政訴訟法第255條第1項、
第98條第3項前段，判決如主文。
中　　華　　民　　國　　96　　年　　7　　 月　　19　　日
                  第四庭審判長法  官　鍾　耀　光
                              法  官  姜　仁　脩
                              法  官　王　德　麟
                              法  官　黃　清　光
                              法  官　吳　慧　娟
以  上  正  本  證  明  與  原  本  無  異
中　　華　　民　　國　　96　　年　　7　　 月　　19　　日
　　　　　　　　　　　　　　　書記官　張　雅　琴
